最高法院刑事判決　　　　　　　　　　　　　　　九十一年度台上字第六五一六號
　　上　訴　人　甲○○　男民國.
右上訴人因違反毒品危害防制條例案件，不服台灣高等法院中華民國九十一年九月二
十四日第二審更審判決（九十一年度上重更(一)字第三五號，起訴案號：台灣桃園地方
法院檢察署九十年度偵字第五九六一、七七七二號），提起上訴，本院判決如左：
    主  文
上訴駁回。
    理  由
本件原判決認定上訴人甲○○係新加坡人，因失業生活困苦，經其新加坡友人「ＪＯ
ＨＮ」告知，可自馬來西亞代為攜帶毒品至台灣以賺取外快，事成之後，允予新加坡
幣一萬元（約新台幣十九萬元）為酬，上訴人見有厚利可圖，即予應允，遂於民國九
十年四月九日晚上十一時許，自新加坡搭車前往馬來西亞吉隆坡等候，迨同年月十日
下午二時三十分許，某不詳姓名年籍之成年男子即以電話與上訴人聯繫，要求其趕赴
吉隆坡國際機場與「ＪＯＨＮ」及該不詳姓名年籍成年男子會合，在吉隆坡國際機場
內，「ＪＯＨＮ」與該不詳姓名成年男子共同將一只底部夾層藏置有第一級毒品海洛
因磚九塊及第二級毒品ＭＤＭＡ藥丸一包之硬塑膠盒再以膠帶密封之黑色手提袋（以
下或稱旅行袋），及至台灣來回機票、來台生活費用新台幣一萬元當場交付上訴人，
指示上訴人搭機到台灣桃園中正國際機場後，再搭乘計程車將該只裝有第一級毒品海
洛因及第二級毒品ＭＤＭＡ之手提袋，帶至台北縣永和市○○路○段五一號青獅大飯
店住宿，在台灣桃園中正國際機場即有不詳姓名之成年男子會尾隨其至青獅飯店取貨
，取貨時會交付其酬金新加坡幣一萬元。上訴人明知海洛因與ＭＤＭＡ均係管制進口
之物品，竟圖走私入境，即將該只手提袋以託運方式，利用不知情之長榮航空公司人
員將前開毒品私運入境，其本人則搭乘是日下午三時二十分許，自馬來西亞吉隆坡機
場起飛之長榮航空ＢＲ二二八號班機，於同日晚間飛抵台灣桃園中正國際機場，私運
該管制進口之第一級毒品海洛因及第二級毒品ＭＤＭＡ進入我國國境，迨當晚九時三
十分許，上訴人於辦理入境通關手續，領取該只託運之手提袋後，於出境物品檢查處
因形跡可疑，為財政部台北關稅局負責檢查關員攔檢，當場在上訴人所攜帶之手提袋
底部發現夾層內藏有以硬塑膠盒裝置之第一級毒品海洛因磚九塊（合計淨重三一六四
‧八０公克，包裝重八六‧一二公克，純度八四‧六七％，純質淨重二六七九‧六四
公克）、第二級毒品ＭＤＭＡ藥丸一包（淨重六００‧０二公克、包裝重二一‧七六
公克），因而查扣上開旅行袋一個及第一級毒品海洛因磚九塊、第二級毒品ＭＤＭＡ
藥丸一包、拆裝前包裝海洛因及ＭＤＭＡ藥丸之包裝紙一包等情。係以上訴人曾於九
十年四月十日下午三時二十分許，自馬來西亞吉隆坡機場攜帶由「ＪＯＨＮ」等二人
交付上開黑色手提袋一隻，交由不知情之長榮航空公司人員，以行李託運方式，與其
搭長榮航空ＢＲ｜二二八號同一班飛機，運抵桃園中正國際機場，於其入境提貨出關
時，在物品檢查處為海關關員在其所攜帶之前開手提袋內，查獲白色塊狀物品一袋（
計九塊）及藥丸一包等情，業據上訴人坦承在卷，復有台北關稅局扣押貨物、運輸工
具收據及搜索筆錄一份附卷及扣案之該只黑色手提袋可資佐證，而查扣之白色塊狀物
九塊及藥丸一包，經送法務部調查局檢驗結果，該九塊白色塊狀物，均係第一級毒品
海洛因磚，合計淨重三一六四‧八０公克（包裝重八六‧一二公克）、純度八四‧六
七％，純質淨重二六七九‧六四公克；另藥丸一包則均含有毒品危害防制條例第二條
附表二第八十三項之第二級毒品ＭＤＭＡ成分，淨重六００‧０二公克（包裝重二一
‧七六公克）、純度三五‧三０％，純質淨重二一一‧八公克，有法務部調查局九十
年四月二十五日（九十）陸(一)字第九０一六六五六三號鑑定通知書及九十年四月十六
日（九十）陸(一)字第九０一三三三六二號檢驗通知書各一紙附卷可稽。足見上訴人以
該黑色旅行袋私藏前開海洛因及ＭＤＭＡ毒品，而以託運方式運輸進口甚明。又「Ｊ
ＯＨＮ」及該不詳姓名者所交付被告之黑色手提袋內，計藏有第一級毒品，上訴人除
坦承「ＪＯＨＮ」於交付前開黑色手提袋時已明白告知內有「搖頭丸」（即ＭＤＭＡ
），請其私運至台灣台北縣永和市○○路○段五一號青獅大飯店持交某不詳姓名者外
，否認知悉該手提袋內另藏有第一級毒品海洛因磚九塊，辯稱「ＪＯＨＮ」交付之該
只黑色手提袋係以託運方式，利用飛機運送入境，其在託運前並未檢視手提袋所裝之
內容，於桃園中正國際機場通關領取該手提袋後，即攜帶至出境物品檢查處受檢，無
從知悉袋內除「ＪＯＨＮ」所告知之ＭＤＭＡ藥丸外，尚有毒品海洛因云云。然查，
上訴人私運入境之第一級毒品海洛因磚九塊，係放置在硬塑膠盒內，再覆以塑膠蓋，
以膠帶密封後，藏置在前開手提袋底部夾層內等情，業據第一審法院當庭勘驗該手提
袋無訛，有第一審訊問筆錄在卷可稽，參以該黑色手提袋內，除放置有三、四套衣服
外，尚有前開ＭＤＭＡ藥丸及海洛因磚，如袋內僅放置前開衣服及淨重六００‧０二
公克（約一台斤）之ＭＤＭＡ藥丸，應較輕盈，然該手提袋底部夾層內卻另藏有硬塑
膠盒一個，以該手提袋係塑膠材質觀之，在底部夾層內放置可藏放九塊海洛因磚之硬
塑膠盒，顯已改變該手提袋之底部形狀，且九塊海洛因磚淨重達三一六四‧八０公克
（約五‧二七台斤），其重量遠超過前開ＭＤＭＡ藥丸及衣服之重量甚多，上訴人於
收受該只手提袋時，不可能未查覺該只黑色手提袋底部因放置硬塑膠盒所產生之形狀
改變，所辯不知該只手提袋內另藏置有海洛因磚云云，已難令人置信。又法務部調查
局對上訴人為測謊鑑定結果：其未替「ＪＯＨＮ」運送海洛因至海外。「ＪＯＨ
Ｎ」未曾告知其運送內容等項，呈情緒波動反應，研判係說謊。另就手提袋係託運
一項則未呈情緒波動反應，研判未說謊，有該局九十一年三月二十七日調科參字第０
九一０００六六四七０號測謊報告書乙份在卷可憑，而上訴人復不能供明在吉隆坡機
場交付該手提袋者之真實姓名、住所資料，以供調查，益徵其所辯不知另藏有海洛因
磚云云，係諉卸之詞，不足採信。上訴人於法務部調查局桃園縣調查站接受調查起即
自承其在新加坡已失業快一年，生活十分困苦，「ＪＯＨＮ」請求代為私運毒品入境
來台轉交，即可獲取新加坡幣一萬元之厚利（以匯率計約合新台幣十九萬元），且提
供來回機票及自吉隆坡往返台北之旅費新台幣一萬元等情，嗣於事實審中雖翻供改稱
該機票及旅費均係其本人所支出云云，不僅與上訴人在法務部調查局桃園縣調查站訊
問時及檢察官偵查中所供不符，而上訴人既自承需款甚急，衡情當無先行自費購買往
返馬來西亞、台灣之機票，及自負在台生活之資之理，參以私運毒品至台之風險極高
，依上訴人所供「ＪＯＨＮ」係交待其將該毒品私運入台後，持至上述青獅大飯店住
宿，於交付前來取貨者時，向取貨者拿取新加坡幣一萬元酬勞，若該往返機票及在台
生活費用，猶由上訴人自理，上訴人豈非獨冒私運毒品入境遭查獲將陷長期牢獄之風
險外，尚需先行投資往返機票及在台生活之費用，而僅牟取走私成功後之新加坡幣一
萬元酬勞，顯與常情相悖，應以上訴人於調查時所稱該來回機票及在台旅費，係由「
ＪＯＨＮ」所支付為真實可採。上訴人於第一審辯稱「ＪＯＨＮ」當時告知攜帶ＭＤ
ＭＡ入境台灣遭查獲，最多僅係物品沒收而已，不會有事，其始同意為其私運ＭＤＭ
Ａ藥丸入境云云，如果無訛，「ＪＯＨＮ」何須大費周章將毒品藏放在該只黑色手提
袋夾層之硬塑膠盒內？並於事成之後應允給予高達新加坡幣一萬元之報酬？茍私運Ｍ
ＤＭＡ藥丸入境不須擔負刑責，則「ＪＯＨＮ」本人或其在馬來西亞之該不詳姓名之
友人，何以不親自攜帶入境，而慫恿上訴人為其夾帶入境，並支付前述高額之報酬？
足徵上訴人所辯不實。至上訴人於原審法院前審調查時改稱當時「ＪＯＨＮ」告訴伊
被查獲最多會被判三、五年有期徒刑云云，核與其前供不符，顯係臨訟飾卸之詞，不
足採信。上訴人另辯稱其在法務部調查局接受測謊鑑定時，因罹患感冒，影響測謊結
果，不得以該測謊鑑定失真之結果採為判決之參考云云，然經原審法院向台灣台北看
守所函詢上訴人是否於測謊時罹患感冒，該所函覆稱：上訴人於九十一年三月二十一
日至二十八日，並無感冒就診紀錄，有該所九十一年四月十九日北所衛字第０九一０
０一九六四０號函及檢附之病歷資料各乙份在卷可稽。又測謊係以受測者自主神經系
統之生理反應為研判基礎，疾病造成生理之不適將使受測者生理反應異常，進而影響
測謊結果之正確性，故測謊之要件為生理正常者，若受測者受測當時罹病造成生理不
適，雖無合格醫院診斷證明而生理外觀有明顯疾病癥候，或持有合格醫院之診斷證明
及藥物者，測謊人員必然免除其測試，若受測者稱病且無任何證明，測謊人員須就其
生理反應之紀錄，觀察是否合於免除測試條件，上訴人受測謊時僅有咳嗽，生理狀況
尚能符合測試及結果研判條件等情，業據法務部調查局函復甚詳，有該局九十一年四
月二十四日調科參字第０九一００二三七四六０號函附卷可稽，足認上訴人並無不合
於接受測謊之條件，前開測謊結果並無被告所指失真情形，非不得採為對於其他犯罪
證據判斷之參考。上訴人所辯無私運第一級毒品海洛因入境之認識與故意云云，亦係
卸責之詞，委無可採。綜合以觀，上訴人有私運第一級毒品海洛因及第二級毒品ＭＤ
ＭＡ藥丸入境之犯行，堪予認定，為其所憑之證據及認定之理由。並敘明ＭＤＭＡ藥
丸屬毒品危害防制條例第二條第一項第二款所定附表二第八十三項之第二級毒品，已
據法務部調查局於前開九十年四月十六日（九十）陸(一)字第九０一六六五六二號鑑定
通知書內敘明，而各級毒品，係行政院所頒之「懲治走私條例公告管制物品項目及其
數額」甲類所管制進出口之物品，上訴人自馬來西亞吉隆坡國際機場，利用不知情之
長榮航空公司人員由ＢＲ｜二二八號班機私運前揭第一級毒品海洛因及第二級毒品Ｍ
ＤＭＡ藥丸入境，已自桃園中正國際機場通關，在出境物品檢查處為財政部台北關稅
局承辦關員查獲，顯已私運進入我國國境，所為自該當於懲治走私條例第二條第一項
之私運管制物品進口罪。又上訴人犯罪事證已甚明確，其聲請調取吉隆坡機場大廳錄
影帶，俾播放證明上訴人並未開啟檢視袋內物品，及請求將扣案物送鑑驗是否有上訴
人指紋，並無必要。核上訴人所為，係犯懲治走私條例第二條第一項私運管制物品進
口、毒品危害防制條例第四條第一項之運輸第一級毒品海洛因及同條例第四條第二項
之運輸第二級毒品ＭＤＭＡ等罪。其非法持有第一級毒品海洛因及第二級毒品ＭＤＭ
Ａ之行為，應分別為運輸第一級毒品海洛因及運輸第二級毒品ＭＤＭＡ之高度行為所
吸收，不另論罪。上訴人就前開犯行與新加坡籍成年男子「ＪＯＨＮ」及另一姓名年
籍不詳之成年男子間，有犯意聯絡及行為分擔，均為共同正犯。其利用不知情之長榮
航空公司人員，以託運方式私運前開第一級毒品海洛因及第二級毒品ＭＤＭＡ入境，
為間接正犯。其私運前開第一級毒品海洛因及第二級毒品ＭＤＭＡ入境之犯行，係一
行為而觸犯前開運輸第一級毒品、運輸第二級毒品及私運管制物品進口等三罪名，應
依想像競合犯規定，從較重之運輸第一級毒品罪處斷。因而撤銷第一審不當之判決，
改判適用毒品危害防制條例第四條第一項、第二項、第十八條第一項前段、第十九條
第一項，懲治走私條例第二條第一項、第十一條，刑法第十一條、第二十八條、第五
十五條、第三十七條第一項、第九十五條，並審酌上訴人為謀不法厚利，竟與新加坡
成年男子「ＪＯＨＮ」等人共同私運第一級毒品海洛因及第二級毒品ＭＤＭＡ藥丸來
台，數量龐大，如流入市面，將加速毒品之泛濫，對我國社會之安寧秩序及國人健康
可能產生之危害至鉅，惟其犯後態度尚屬良好等一切情狀，量處無期徒刑，並依法宣
告褫奪公權終身。復以上訴人係新加坡人，有其護照影本在卷可憑，依法諭知於刑之
執行完畢或赦免後，驅逐出境。扣案之第一級毒品海洛因磚九塊（合計淨重三一六四
‧八０公克，包裝重八六‧一二公克，純度八四‧六七％，純質淨重二六七九‧六四
公克）、含第二級毒品ＭＤＭＡ成分之藥丸一包（淨重六００‧０二公克、包裝重二
一‧七六公克），均依毒品危害防制條例第十八條第一項前段規定諭知沒收銷燬之。
前開海洛因及ＭＤＭＡ藥丸之原包裝紙一包、旅行袋一個為上訴人運輸毒品犯罪所用
之物，依毒品危害防制條例第十九條第一項規定予以宣告沒收。另說明上訴人往返之
機票及在台生活費用新台幣一萬元，雖係共犯「ＪＯＨＮ」所提供，但為上訴人所必
要之交通支出及在台日常之食宿生活費用，非上訴人犯罪所得之財物，不予宣告沒收
追繳；另上訴人隨身所攜帶之行動電話一支，無證據足資證明係供本件犯罪所用之物
，亦不予宣告沒收，經核於法尚無違誤。上訴意旨徒以其僅就ＭＤＭＡ藥丸部分自白
，並無私運第一級毒品海洛因之認識與故意，仍為單純事實之爭辯，並就原審採證、
認事職權之適法行使，及原判決已明白論斷之事項，猶執陳詞，任意指摘原判決僅以
推測之詞論罪，並有調查未盡、理由不備、理由矛盾、判決不適用法則或適用法則不
當之違法云云，均非有理由，應予駁回。
據上論結，應依刑事訴訟法第三百九十六條第一項，判決如主文。
中      華      民      國    九十一    年     十一     月     二十一   日
                              最高法院刑事第三庭
                                  審判長法官  董  明  霈
                                        法官  林  茂  雄
                                        法官  王  居  財
                                        法官  張  祺  祥
                                        法官  郭  毓  洲
      右正本證明與原本無異
                                              書  記  官
中      華      民      國    九十一    年    十一      月    二十八    日
